【裁判字號】    89,聲再,42
【裁判日期】    890316
【裁判案由】    毒品危害防制條例
【裁判全文】
臺灣高等法院臺南分院刑事裁定              八十九年度聲再字第四二號   Ｃ
      聲  請  人
      即受判決人  甲  ○  ○
右列聲請人因違反毒品危害防制條例案件，對於本院八十七年度上訴字第一六三號中
華民國八十七年四月八日確定判決（臺灣嘉義地方法院八十六年度訴字第四四七號、
臺灣嘉義地方法院檢察署八十六年度偵字第三五六一號，併辦案號：同署八十六年度
偵字第五九五○號）聲請再審，本院裁定如左：
      主      文
再審之聲請駁回。
      理      由
一、聲請再審意旨略稱：原判決就聲請人施用煙毒罪部分之定罪，無非以聲請人之驗
    尿報告、同案被告侯芳錡於警訊及偵查中之供述、及扣押之海洛因重三‧六五公
    克為其依據。惟(1)原判決所憑之證物乃屬變造。採尿過程有瑕疵，其尿液被警員
    動手腳，聲請人只排一次尿，且尿內本無海洛因，警員封蓋時尿液明顯增滿，是
    警員栽贓；(2)警員涉及湮滅證據。聲請人並未施用海洛因，警員於警訊時以許志
    成留下之針筒誣陷聲請人，但扣押物及檢驗報告中該注射過之針筒即被湮滅而消
    失；(3)警員侵佔毒品吸食毒品。海洛因本應為二錢7.5 公克，被警員吸食後再不
    實登載為3.35公克，侯芳錡是目擊證人；(4)證人侯芳錡於原審審理時一再陳稱扣
    案證物係同居人許志成所持有，案發時因一味想袒護其同居人許志成怕許志成受
    牽累才說是聲請人賣給伊的，又許志成於貴院八十八年更一字第一一五號判決中
    證稱：「八十六年五月間伊曾與侯芳錡一起住在嘉義市○○街三三號六樓三室，
    並有施用海洛因，後來伊放置在該處之海洛因二包、安非他命突然不見了，伊問
    侯芳錡，她說已被警查獲」等語，可知原審所採證人侯芳錡之証言於警訊及偵查
    中之供述並不足以採信；(5)販賣毒品罪與施用毒品罪具關聯性，原確定判決關於
    聲請人販賣毒品部分既業經撤銷，施用毒品罪亦無可維持。同案被告指稱曾向聲
    請人購買海洛因，係為袒護其同居人許志成及受警方脅迫所致，自不足採。警員
    於警訊時以交保及袒護其同居人許志成相誘侯芳錡，以誣陷聲請人，就此侯芳錡
    於上訴審理期間曾翻供而具體指出，經最高法院撤銷原判決發回重審，且販賣部
    分業經高院更審推翻原判決改判聲請人無罪，侯芳錡之證言顯有瑕疵已經證明。
    原判決所憑之法院裁判已經確定裁判變更者，即得為受判決人之利益聲請再審。
    依據上述，原判決在法律上及事實上有明顯之瑕疵，爰為受判決人之利益聲請再
    審云云。
二、按刑事訴訟法第四百二十條第一項第一款原判決所憑之證物已證明其為變造者，
    及同條項第二款原判決所憑之證言、鑑定或通譯已證明其為虛偽者，以及刑事訴
    訟法第四百二十條第一項第三款所定有罪判決人，已證明其係被誣告者，得聲請
    再審。惟依同條第二項之規定：前項第一款至第三款及第五款情形之證明，以經
    判決確定，或其刑事訴訟不能開始或續行非因證據不足者為限，得聲請再審。又
    按刑事訴訟法第四百二十條第一項第四款所稱「原判決所憑之通常法院或特別法
    院之裁判，已經確定裁判變更者」，係指該被變更之裁判，為原判決所憑者而言
    ；如非原判決所憑之裁判，縱經以後之確定裁判變更，即與原判決無涉，更不得
    據變更之裁判對原判決聲請再審，合先敘明。
三、經查：(1)聲請人主張其送驗檢之尿液會有煙毒反應，係遭警員動手腳變造，以刑
    事訴訟法第四百二十條第一項第一款聲請再審，又主張查扣物品中少了一支沾有
    證人許志成血跡之針筒，係以刑事訴訟法第四百二十條第一款及第三款聲請再審
    ，其證明須以經判決確定或其刑事訴訟不能開始或續行非因證據不足者為限，聲
    請人既主張尿液經變造，而仍執陳詞而未提出任何足資證明之證據，既未提出前
    開法條第二項所定之證明情形，自非有再審理由。(2)聲請人主張警員吸食毒品侵
    占毒品，依刑事訴訟法第四百二十條第一項第一款聲請再審一事，其真偽固勿論
    ，按其情節即與刑事訴訟法第四百二十條第二項並不相符，尚不得據之為被告利
    益聲請再審。(3)原審既已採信同案被告侯芳錡於警訊及偵查中所作不利於聲請人
    之證詞並已採為判決基礎，則雖侯芳錡嗣於原審審理中翻供陳稱扣案之海洛因等
    物並非聲請人所有，原審既不予採信並已敘明理由在卷可稽，即不能引用原判決
    法院所已捨棄不採之其他相反供證為該證言虛偽之證明方法。蓋原法院對於證據
    之證明力，依法得以自由心證而為判斷，自不容更就其已審酌不採之證據執為再
    審原因，致與法院得以自由心證判斷證據力之法例有所違背。(4)販賣毒品與施用
    毒品本為二事，也不必然販賣毒品部分受無罪之諭知，施用毒品之罪即不得單獨
    成立。販賣毒品部分並非原確定判決施用毒品部分所憑之裁判，販賣部分縱經以
    後之確定裁判變更，即與原確定判決施用毒品部分無涉，更不得據該變更之裁判
    對原確定判決施用毒品部分聲請再審。故聲請人以同一判決中販賣毒品罪部分業
    經發回改判無罪，施用毒品罪部分具有關聯性而請求變更原判決，核與刑事訴訟
    法第四百二十條第一項第四款規定原判決所為之通常法院或特別法院之裁判已經
    確定裁判變更者，不相符合。
四、綜上所述，本件聲請人所舉聲請再審之理由，核與刑事訴訟法第四百二十條第一
    項各款所定無一相符，本件再審之聲請為無理由，應予駁回。
據上論斷，應依刑事訴訟法第四百三十四條第一項，裁定如主文。
中    華    民    國      八十九      年      三      月      十六      日
                                  臺灣高等法院臺南分院刑事第三庭
                                      審判長法官  黃    聰    明
                                            法官  林    勝    木
                                            法官  黃    三    哲
右正本證明與原本無異。
不得抗告。
                                      法院書記官  陳    淑    貞
中    華    民    國      八十九      年      三      月      十七      日


司法院資訊處製作；財團法人民間司法改革基金會備份。
